最高法院刑事判決　　　　　　　　　 111年度台上字第3121號
上　訴　人　黃敬文




上列上訴人因違反毒品危害防制條例案件，不服臺灣高等法院臺
南分院中華民國111年4月12日第二審判決（111年度上訴字第265
號，起訴案號：臺灣臺南地方檢察署110年度偵字第22474號），
提起上訴，本院判決如下：
    主  文
上訴駁回。
    理  由
一、按刑事訴訟法第377 條規定，上訴於第三審法院，非以判決
    違背法令為理由，不得為之。是提起第三審上訴，應以原判
    決違背法令為理由，係屬法定要件。如果上訴理由書狀並未
    依據卷內訴訟資料，具體指摘原判決不適用何種法則或如何
    適用不當，或所指摘原判決違法情事，顯與法律規定得為第
    三審上訴理由之違法情形，不相適合時，均應認其上訴為違
    背法律上之程式，予以駁回。
二、本件原審以上訴人黃敬文僅就第一審判決量刑部分提起第二
    審上訴；經審理後，認為第一審適用毒品危害防制條例第17
    條第2項及刑法第25條第2項規定後，就上訴人所犯販賣第二
    級毒品未遂罪，量處有期徒刑2年8月（累犯）為適當，因而
    駁回上訴人在第二審之上訴。從形式上觀察，並無判決違法
    情形存在。
三、上訴意旨略以：上訴人始終坦承犯行並供出毒品上游，行為
    並已因前案之矯正執行而有所改善，原審未審酌及此而就累
    犯部分加重其刑，於司法院釋字第775 號解釋意旨有違。且
    累犯應否加重，應就上訴人所犯前後案之犯罪類型及行為態
    樣是否相類、發生時間相距長短、法益侵害情形等具體因素
    ，以及前案係故意抑過失犯？前案是否因入監而執行完畢，
    兼衡後案犯罪之動機、目的、計畫，以及行為人之年齡、性
    格、成長環境、學經歷、反省態度等情綜合判斷，觀察有無
    特別惡性或對刑罰反應力薄弱。原判決對人民受憲法第8 條
    保障之人身自由所為之限制，不符罪刑相當原則及比例原則
    等語。
四、惟查，上訴人本案犯罪為累犯，並無疑義；原判決認應依法
    加重其刑亦已敘明其理由，略以：上訴人所犯施用第二級毒
    品之前案，於民國107年6月7 日易科罰金執行完畢後，未知
    警惕、避免再犯，竟又再犯法定刑更高之本案之罪；衡酌前
    案與本案之犯罪類型、態樣、手段、所侵害法益、責任非難
    程度及犯罪時間，上訴人本案犯罪所反應之人格特性，罪刑
    相當原則及相關刑事政策，並依司法院釋字第775 號解釋意
    旨為整體評價裁量後，認為依法加重其最低本刑後所處之刑
    罰，不生超過其所應負擔罪責，及人身自由因此遭受過苛侵
    害之情形（見原判決第4 頁）。核其論斷、說明，於法並無
    不合。上訴人就屬於原審裁量權限之適法行使，依憑己意，
    再為爭執，自非合法。其次，原判決以第一審經審酌上訴人
    雖僅曾施用毒品，並無販賣毒品之前案，仍變本加厲販賣毒
    品；復考量上訴人坦承犯罪之犯後態度，及其販賣對象、數
    量、獲利及所生危害非鉅，兼衡其智識程度及工作、家庭、
    生活、經濟狀況等一切情狀，所量處之前述刑期，並無不當
    ，而予維持。經核，於法亦無不合，且無濫用裁量權之違法
    情形。上訴意旨泛指原判決違反罪刑相當原則、比例原則，
    自非合法之上訴第三審理由。
五、依上說明，本件上訴人之上訴違背法律上之程式，應予駁回
    。
據上論結，應依刑事訴訟法第395條前段，判決如主文。
中    華    民    國   111    年    8     月    18    日
                  刑事第四庭審判長法  官  林  立  華  
                                  法  官  謝  靜  恒  
                                  法  官  王  敏  慧  
                                  法  官  李  麗  珠  
                                  法  官  林  瑞  斌  
本件正本證明與原本無異
                                  書記官
中    華    民    國   111    年    8     月    23    日